臺灣臺南地方法院民事判決　　　　　　　 96年度訴字第708號
原　　　告　丙○○
訴訟代理人　甲○○
被　　　告　乙○○
上列當事人間請求遷讓房屋事件，經本院於民國96年6月4日言詞
辯論終結，判決如下：
    主      文
被告應將原告所有坐落台南市○○區○○段第一一八地號土地上
，建號三一四六號即門牌號碼台南市○○○街四一巷五十號六樓
之一房屋，及共同使用部分建號三一０七號即地下室編號十一、
十四號停車位號，全部騰空交還原告。
被告應給付原告新台幣陸萬貳仟玖佰肆拾元。
被告應自民國九十六年四月五日起至遷讓房屋之日止，按月於每
月五日給付原告新台幣柒仟伍佰肆拾元。
訴訟費用新台幣玖仟佰陸拾元由被告負擔。
    事實及理由
一、本件原告起訴主張：
（一）被告於民國（下同）93年3月8日向訴外人甲○○承租坐落
      台南市○○區○○段第118地號土地，建號3146號即門牌
      號碼台南市○○○街41巷50號6樓之1，及共同使用部分建
      號3107號即地下室編號11、14號停車位號（以下簡稱系爭
      建物），雙方約定租期自93年5月1日起至95年5月1日止，
      租金每月新台幣（下同）5,000元，以匯款方式匯入訴外
      人甲○○帳戶，被告並應負擔系爭建物之大樓管理費每月
      2,540元。嗣於95年1月間，訴外人甲○○將系爭建物及坐
      落土地出售予原告，並於同年2月間辦理所有權移轉登記
      。按出租人於租賃物交付後，承租人占有中，縱將其所有
      權讓與第三人，其租賃契約，對於受讓人仍繼續存在；承
      租人應依約定日期，支付租金；承租人租金支付有遲延者
      ，出租人得定相當期限，催告承租人支付租金，如承租人
      於其期限內不為支付，出租人得終止契約。租賃物為房屋
      者，遲付租金之總額，非達二個月之租額，不得依前項之
      規定，終止契約。其租金約定於每期開始時支付者，並應
      於遲延給付逾二個月時，始得終止契約；承租人於租賃關
      係終止後，應返還租賃物；所有人對於無權占有或侵奪其
      所有物者，得請求返還之，民法第425條第1項、第439條
      前段、民法第440條第1項、第2項、民法第455條、第767
      條前段定有明文。被告自95年5月起未依約定繳納管理費
      ，並自同年7月起拒付租金，計算至95年12月底，被告已
      積欠原告租金、管理費合計50,320元，經扣抵押租金10,0
      00元後，被告尚欠40,320元，已逾2個月租金總額，經原
      告委託蘇正信律師發函定期催告，被告於期限屆滿後仍未
      繳清欠款，依法原告自得終止系爭租約，併以本書狀繕本
      送達為終止租約之意思表示通知，又契約終止後，依法被
      告自負返還系爭建物之義務。
（二）原告請求被告給付明細如下：
    1.租金及管理費部分：
    (1)被告自95年7月起即未繳納租金，至96年3月止，合計積欠
      45,000元。
    (2)被告自95年5月起未繳納管理費，至96年3月止，合計積欠
      27,940元。
    (3)上述租金及管理費合計72,940元，經扣抵押租金10,000元
      ，尚欠62,940元。
    2.不當得利部分：
      按無法律上之原因而受利益，致他人受損害者，應返還其
      利益，民法第179條前段定有明文。本件租賃契約既於96
      年3月間終止，則自終止後被告即屬無權占有，致原告每
      月受有相當租金及管理費合計7,540元之損失，被告自應
      負返還之責。爰依租賃、物上請求權，及不當得利法律關
      係提起本訴訟。
（三）並聲明：1.被告應將原告所有坐落台南市○○區○○段第
      11 8地號土地上，建號3146號即門牌號碼台南市○○○街
      41 巷50號6樓之1房屋，及共同使用部分建號3107號即地
      下室編號11、14號停車位號，全部騰空交還原告。2.被告
      應給付原告62,940元。3.被告應自96年4月5日起至遷讓房
      屋之日止，按月於每月5日給付原告7,540元。
二、被告則以：對於未依約定給付租金及管理費不爭執，但伊是
    因為第三人告訴伊張秀惠已將系爭房屋出賣給他人，並要求
    伊將租金匯入第三人李宇淳之帳戶，伊依指示匯款後，又有
    另一女子告訴伊，不要將租金匯入該帳戶，伊害怕是詐騙集
    團，所以就都沒有繳租金及管理費等語，資為抗辯。
三、得心證之理由：
（一）原告主張之上開事實，業據提出與所述相符之房屋租賃契
      約書、土地登記謄本、建物登記謄本、催告函暨回執各1
      份為證，而被告對原告主張兩造間就系爭房屋之租賃關係
      ，及迄96年3月止，經扣除押租金後，被告尚積欠62,940
      元之租金及管理費未給付等情並不爭執，自堪信原告之主
      張為真實。
（二）按出租人於租賃物交付後，將其所有權讓與第三人時，依
      民法第425條之規定，其租賃契約既對於受讓人繼續存在
      ，受讓人即當然繼承出租人地位，而行使或負擔租賃契約
      所生之權利或義務，最高法院41年台上字第1100號判例可
      資參照。又按承租人租金支付有遲延者，出租人得定相當
      期限，催告承租人支付租金，如承租人於其期限內不為支
      付，出租人得終止契約；租賃物為房屋者，遲付租金之總
      額，非達二個月之租額，不得依前項之規定，終止契約。
      其租金約定於每期開始時支付者，並應於遲延給付逾二個
      月時，始得終止契約；承租人於租賃關係終止後，應返還
      租賃物；租賃物有生產力者，並應保持其生產狀態，返還
      出租人，民法第440條第1項、第2項、民法第455條分別定
      有明文。經查：原告陳稱被告自95年5月起即有積欠管理
      費，同年7月即未繳付租金之情事，其乃於96年1月4日發
      函催告被告10日內繳清上開費用，經被告於同月6日收受
      該催告函後仍置之不理，其乃以本件起訴狀繕本之送達即
      96年3月16日向被告為終止租約之意思表示等情，既為被
      告所不爭執，自堪信為真實。至被告抗辯：伊因害怕是詐
      騙集團，且催告函所載之農路並無人住居，所以就都沒有
      繳租金及管理費等語云云，原告則否認催告函所載租金寄
      送地無人住居。經查，本件兩造原約定租金由被告按月逕
      匯入訴外人甲○○於銀行開立之帳戶，嗣因系爭房屋所有
      權移轉登記為原告所有，原告乃通知被告改匯第三人帳戶
      或以郵政匯票寄交原告，故縱被告誤認原告之通知為詐欺
      集團所為，亦應依原租賃契約之約定，按月將租金匯入訴
      外人甲○○之帳戶，或依法提存，自不得據此為拒絕給付
      租金之事由。從而，原告主張被告應給付至96年3月間積
      欠之租金及管理費共計62,940元自屬有據，應予准許。又
      兩造間之租約既經原告於96年3月16日合法終止，則被告
      自96年3月17日起占有系爭建物，應屬無權占有，原告依
      前開規定，請求被告返還系爭建物，即屬有據，應予准許
      。
（三）次按無正當權源使用他人土地及建物，可獲得相當租金之
      利益，為社會通常之觀念，應依不當得利之法則將所得利
      益返還土地及建物所有人或管理人；又依不當得利之法則
      請求返還不當得利，以無法律上之原因而受利益，致他人
      受有損害為其要件，故其得請求返還之範圍，應以對方所
      受之利益為度，非以請求人所受損害若干為準（最高法院
      61年度台上字第1695號判決要旨參照）。經查：被告自96
      年3月17日起無權占有原告所有之系爭建物，已如前述，
      揆諸上開說明，自受有相當於租金之利益，則原告併依不
      當得利之法律關係，請求被告自96年4月5日起至返還系爭
      建物止，按月給付相當於租金之不當利益7,540元，為有
      理由，應予准許。
四、從而，原告依租賃物返還請求權、所有物返還請求權及不當
    得利之法律關係，請求被告將系爭建物全部騰空，交還原告
    ，並應給付原告62,940元，及自96年4月5日起至遷讓系爭建
    物之止，按月以7,540計算之損害金，為有理由，應予准許
    。
五、本件原告另聲請依職權宣告假執行，然本件並無民事訴訟法
    第389條依職權宣告假執行之事由存在，是此部分請求並無
    理由，併此敘明。
六、本件事證已臻明確，兩造其餘攻擊防禦方法，核與判決基礎
    無影響，自無庸再一一審酌，併此敘明。
七、結論：本件原告之訴為有理由，並依民事訴訟法第78條、第
    87條，判決如主文。
中　　華　　民　　國　　96　　年　　6 　　月　　15　　日
                  民事第四庭      法　官　  田幸艷
以上正本證明與原本無異。
如對本判決上訴，須於判決送達後20日內向本院提出上訴狀。
中　　華　　民　　國　　96　　年　　6 　　月　　15　　日
                                  書記官    劉紀君
